臺灣高等法院刑事判決
110年度上訴字第3530號
上  訴  人  
即  被  告  王冠忠



指定辯護人  本院公設辯護人李廣澤
上列上訴人即被告因違反毒品危害防制條例案件，不服臺灣新北
地方法院110年度訴字第267號，中華民國110年9月30日第一審判
決（起訴案號：臺灣新北地方檢察署109年度偵字第44985號），
提起上訴，本院判決如下：
    主  文
原判決撤銷。
王冠忠犯販賣第二級毒品未遂罪，處有期徒刑壹年拾月。扣案如
附表編號1所示之物沒收銷燬之；附表編號3所示之物沒收。
    事  實
一、王冠忠知悉甲基安非他命係毒品危害防制條例第2條第2項第
    2款所列管之第二級毒品，依法不得持有、販賣，竟意圖營
    利，基於販賣第二級毒品甲基安非他命（下稱甲基安非他命
    ）之犯意，於民國109年11月25日凌晨0時10分許，使用其所
    有、如附表編號3所示之手機聯接網際網路，並以暱稱「優
    質豐富糖」，在通訊軟體「BAND」之公開群組「執叫人生死
    相許，問世間情為何物」內，張貼販賣毒品之暗語訊息，而
    同年月26日晚間9時59分許，警員以暱稱「小覓」執行網路
    巡邏時，發現上揭訊息，即佯裝為買家與王冠忠聯繫，經雙
    方談定對價為1公克甲基安非他命新臺幣（下同）2,700元，
    並約定於109年11月26日晚間11時30分許，在新北市○○區○○
    路000號附近碰面。待王冠忠依約前來，步行至新北市○○區○
    ○路000號前，將附表編號1所示之甲基安非他命1包交予佯裝
    為買家之警員張槿倫時，張槿倫隨即表明身分，當場逮捕王
    冠忠而致販賣未遂，並扣得如附表所示之物。
二、案經新北市政府警察局新莊分局（下稱新莊分局）報請臺灣
    新北地方檢察署檢察官偵查起訴。
    理  由
一、證據能力方面：
　㈠按被告以外之人於審判外之言詞或書面陳述，除法律有規定
    者外，不得作為證據，刑事訴訟法第159條第1項固定有明文
    。惟被告以外之人於審判外之陳述，雖不符同法第159條之1
    至同條之4之規定，而經當事人於審判程序同意作為證據，
    法院審酌該言詞或書面陳述作成時之情況，認為適當者，亦
    得為證據；又當事人、代理人或辯護人於法院調查證據時，
    知有第159條第1項不得為證據之情形，而未於言詞辯論終結
    前聲明異議者，視為有前項之同意，同法第159條之5第1項
    、第2項亦有明文規定。經查，本判決下列所引用之被告以
    外之人於審判外之陳述，檢察官、上訴人即被告王冠忠(下
    稱被告)及辯護人於原審審理時，均已表示「同意有證據能
    力」等語明確（原審卷第150、151頁)，並經原審審酌該些
    傳聞證據製作時之情況，尚無違法不當及證明力明顯過低之
    瑕疵，亦認以之作為證據要屬適當，而踐行法定調查程序，
    依刑事訴訟法第159條之5第1項規定，自均有證據能力。
　㈡本判決所引用之非供述證據，並無證據顯示係公務員違背法
    定程序所取得，亦無顯不可信之情況，且經本院於審理期日
    逐一提示而為合法調查，自亦得作為本案認定犯罪事實之證
    據。　　　　　
二、認定犯罪事實所憑之證據及理由：
　㈠上揭犯罪事實，業據被告於偵查及原審準備程序、審理時均
    自白不諱（偵查卷第21至26、105至107頁，原審卷第96、15
    1頁)，並有新莊分局109年11月27日搜索扣押筆錄、扣押物
    品目錄表、警員張槿倫之職務報告、通訊軟體「BAND」及現
    場對話譯文、手機對話紀錄擷圖、查獲現場及扣案物品照片
    、車輛詳細資料報表在卷可稽(偵查卷第33至43、61至65、6
    9至87、89頁)。又扣案如附表編號1之白色透明結晶1包，經
    送驗結果，確為甲基安非他命，淨重0.914公克，驗餘淨重0
    .911公克乙節，有新莊分局查獲毒品案重量鑑定證明書、毒
    品初步檢驗報告書、臺灣尖端先進生技醫藥股份有限公司毒
    品證物鑑定分析報告、新莊分局110年3月26日新北警莊刑字
    第1104008826號函暨檢附之臺灣尖端先進生技醫藥股份有限
    公司電子回信、毒品鑑驗照片附卷供憑(偵查卷第51、53、1
    19頁，原審卷第59至65頁)；另有如附表編號1、3所示之物
    扣案可佐。
　㈡販賣毒品乃嚴重違法行為，販毒者於交易時無不小心翼翼，
    不敢公然為之，且毒品並無公定價格，又可任意分裝或增減
    份量，不易認定販毒者之價差或量差，惟苟無利可圖，衡情
    絕無平白甘冒被嚴查重罰高度風險之理。被告復已自承：伊
    買進價格是2,500元，向警員喬裝之賣家收取2,700元等情明
    確(偵查卷第23、106、107頁，原審卷第96、97頁)，足認被
    告就前述毒品交易，主觀上確有營利意圖，客觀上亦有價差
    利得無訛。
　㈢綜合上開各項補強證據，足認被告之前揭任意性自白，確與
    事實相符，值堪採信。從而本案事證明確，被告之犯行堪予
    認定。
三、論罪及刑之加重減輕：
　㈠按刑事偵查技術上所謂之「釣魚偵查」，係指對於原已犯罪
    或具有犯罪故意之人，以設計引誘之方式，使其暴露犯罪事
    證，而加以逮捕或偵辦而言，此乃純屬偵查犯罪技巧之範疇
    ，並未違反憲法對於基本人權之保障，且於公共利益之維護
    有其必要性。警方為求破案，授意執勤員警佯裝購毒而與毒
    販聯繫，經毒販允諾，依約攜帶毒品交付予佯裝購毒之人，
    旋為埋伏員警當場查獲者，於此誘捕偵查案件，販毒者雖有
    販毒之故意，且依約攜帶毒品前往交付，並已著手實施販毒
    之行為，然因係受警員引誘偽稱欲購買毒品，警員原無買受
    毒品之意思，其虛與買賣毒品，意在辦案，以求人贓俱獲，
    伺機逮捕，實際上不能真正完成買賣毒品之行為，而應僅論
    以販賣毒品未遂罪(最高法院100年度台上字第4498、107年
    度台上字第2233號判決意旨參照)。是以核被告所為，係犯
    毒品危害防制條例第4條第6項、第2項之販賣第二級毒品未
    遂罪。被告為販賣而持有甲基安非他命之低度行為，為販賣
    之高度行為所吸收，不另論罪。
　㈡按販賣毒品者，若出於卸責，僅為其係與購毒者合資購買或
    為購毒者代購之供述，固難認已對販賣毒品犯罪事實之全部
    或主要部分為自白。然販賣毒品之人，倘於陳述合資購買或
    為人代購之過程中，同時承認其有藉出面購買、代購之機會
    ，從中謀取其個人利益之意圖，而就主觀上牟利之意圖及客
    觀上交付毒品、收取價款等販賣毒品罪之主要部分為肯定之
    供述者，仍屬已對販賣毒品之犯行為自白（最高法院107年
    度台上字第922號判決意旨參照）。經查：被告於偵查中，
    已坦承此次交付毒品將取得200元價差等情明確(偵查卷第23
    、106、107頁)，並於原審自白販賣毒品未遂之犯行不諱(原
    審卷第96、151頁)；再衡以被告於本院準備程序、審理期日
    均未到庭，且僅以「判太重」為由提起上訴(本院卷第25頁)
    ，可見並未爭執其販賣第二級毒品罪責之成立，足認被告合
    於「偵查及歷次審判中均自白」之要件，應依毒品危害防制
    條例第17條第2項之規定，減輕其刑。
　㈢被告已著手販賣第二級毒品，然因警員實施誘捕偵查致未得
    逞，為未遂犯，爰依刑法第25條第2項之規定遞減輕其刑。
　㈣同為販賣第二級毒品之人，其原因動機不一，犯罪情節未必
    盡同，或有大盤毒梟者，亦有中、小盤之分，甚或僅係吸毒
    者友儕間謀取蠅頭小利之互通有無，所造成之危害社會程度
    自屬有異，惟法律科處此類犯罪所設之法定本刑，卻同為「
    10年以上有期徒刑，得併科1千5萬元以下罰金」，罪刑甚重
    ，於此情形，倘依其情狀處以相當之有期徒刑，即足以懲儆
    ，並可達防衛社會之目的者，自非不可依客觀之犯行與主觀
    之惡性二者加以考量其情狀，是否有可資憫恕之處，而適用
    刑法第59條規定酌量減輕其刑，期使個案裁判之量刑，能斟
    酌至當，符合比例原則。被告為圖營利而販賣甲基安非他命
    ，固有不該，惟此次販賣之毒品數量不多，所圖利潤甚微，
    其主觀惡性較諸長期大量販賣毒品以獲取高額利潤之「大盤
    」、「中盤」毒販，迥不相同，對象更係喬裝為買家以查緝
    毒品交易之警員，對社會治安及國民健康所生危害尚屬有限
    ，則被告一時失慮鋌而走險，卻同犯法定最低本刑為10年以
    上有期徒刑之販賣第二級毒品罪，依一般社會觀念及通常法
    律情感，實有情輕法重，足堪憫恕之客觀情狀，縱使科以依
    前揭規定遞減其刑後之最低刑度有期徒刑2年6月，猶嫌過重
    ，爰依刑法第59條之規定，再遞減輕其刑。
四、撤銷改判之理由：
　㈠原審以被告罪證明確，因予論罪科刑，固非無見。惟查，被
    告另因施用毒品案件，經臺灣新北地方法院以110年度簡字
    第2044號判決各判處有期徒刑2月，共2罪，並定應執行刑為
    有期徒刑3月，於110年8月30日判決確定乙節，有上開判決
    書電腦列印本及本院被告前案紀錄表在卷可考（本院卷第32
    、77至79頁），可見原審在110年9月30日判決本案時，被告
    已曾因故意犯罪而受有期徒刑以上刑之宣告，即不合於刑法
    第74條第1項第1款之緩刑要件。原審未查，仍諭知被告緩刑
    4年，緩刑期間付保護管束，並應完成12小時法治教育等情
    ，自難認為適法。
　㈡被告雖以原審量刑過重為由提起上訴（本院卷第25頁）。然
    刑事審判旨在實現刑罰權之分配正義，故法院對有罪被告之
    科刑，應符合罪刑相當原則，使輕重得宜，罰當其罪，以契
    合社會之法律感情，此所以刑法第57條明定科刑時應審酌一
    切情狀，尤應注意該條所列10款事項以為科刑輕重之標準，
    俾使法院就個案之量刑，能斟酌至當。而刑之量定，乃法律
    賦予法院自由裁量之事項，倘於科刑時，已以行為人之責任
    為基礎，並斟酌刑法第57條所列各款事項，而未逾越法定刑
    度，即難謂違法（最高法院100年度台上字第5301號判決意
    旨參照）。經查，原判決已於理由欄內具體說明係以被告之
    行為人責任為基礎，審酌刑法第57條所列各款情事，而在法
    定刑度內為刑之量定，並無違反公平原則、比例原則、罪刑
    相當原則，抑或其他逾越法律、濫用裁量、輕重失衡之情事
    。況被告所犯毒品危害防制條例第4條第6項、第2項之販賣
    第二級毒品未遂罪，法定刑為「10年以上有期徒刑，得併科
    1千5百萬元以下罰金」，而原審適用毒品危害防制條例第17
    條第2項、刑法第25條及第59條等規定，對被告3次遞減輕其
    刑後，僅判處有期徒刑1年10月，減刑幅度甚大，益徵並無
    量刑過重之情形可言。
　㈢綜上所述，被告提起本件上訴，僅係就原審之量刑反覆爭執
    ，並未再有其他舉證為憑，固無理由。惟原判決既有如前所
    指之適用法則違誤，仍屬無可維持，自應由本院予以撤銷改
    判。
五、量刑審酌事由：
　　爰以被告之行為人責任為基礎，審酌其正值青壯，不思正途
    賺取所需，明知甲基安非他命為政府嚴加查緝之第二級毒品
    ，竟仍漠視法令禁制予以販賣，此次雖因警員「釣魚偵查」
    而未遂，但所為仍對國人身心健康、社會治安均構成潛在危
    害，實屬不該；惟所販賣之甲基安非他命數量不大，獲利非
    鉅，且始終坦承犯行，犯後態度尚稱良好；兼衡其自陳從事
    園藝工作，月薪約4萬元，有母親、祖母需其撫養等智識程
    度、家庭經濟生活等一切情狀（原審卷第152、153頁），改
    量處如主文第2項所示之刑。
六、沒收部分：
　㈠扣案如附表編號1所示之甲基安非他命1包，乃被告販賣之第
    二級毒品，應依毒品危害防制條例第18條第1項前段之規定
    諭知沒收銷燬；盛裝上開毒品之外包裝袋，客觀上無從完全
    與毒品析離，自應一併宣告沒收銷燬。至鑑定用罄部分，因
    已滅失，則不再為沒收銷燬之宣告。
　㈡扣案如附表編號3所示之手機1支，乃被告持以刊登、聯繫販
    賣毒品交易事宜所使用，此有手機內之對話紀錄擷圖附卷供
    憑（偵查卷第69至77頁），故不問屬於犯罪行為人與否，均
    應依毒品危害防制條例第19條第1項規定宣告沒收。
　㈢至附表編號2所示之甲基安非他命2包，被告業於原審供陳：
    這2包是自己要施用的毒品，與販賣無關等情在卷（原審卷
    第97頁），核與卷附之現場查獲照片（偵查卷第81、82頁）
    ，顯示上開2包甲基安他他命，係警員另於被告之安全帽內
    所扣得之情節相互吻合，既無證據足認此部分甲基安非他命
    與本案犯罪事實有關，爰不併予宣告沒收銷燬，附此敘明。
七、被告經合法傳喚，無正當理由未於審判期日到庭，有本院送
    達證書、出入監檢列表及戶役政資訊查詢結果在卷可考(本
    院卷第65、67、95、99頁），爰不待其陳述，逕行判決。
據上論斷，應依刑事訴訟法第371條、第369條第1項前段、第364
條、第299條第1項前段，毒品危害防制條例第4條第6項、第2項
、第17條第2項、第18條第1項前段、第19條第1項，刑法第11條
、第25條第2項、第59條，判決如主文。
本案經檢察官楊唯宏提起公訴，被告提起上訴後，檢察官洪威華
到庭執行職務。
中　　華　　民　　國　　111 　年　　2 　　月　　23　　日
                  刑事第二十一庭審判長法　官  林怡秀
                                      法　官  胡宜如
                                      法　官  劉元斐
以上正本證明與原本無異。
如不服本判決，應於收受送達後20日內向本院提出上訴書狀，其
未敘述上訴之理由者並得於提起上訴後20日內向本院補提理由書
（均須按他造當事人之人數附繕本）「切勿逕送上級法院」。
                                      書記官  陳靜雅
中　　華　　民　　國　　111 　年　　2 　　月　　23　　日
附錄：本案論罪科刑法條全文
毒品危害防制條例第4條
製造、運輸、販賣第一級毒品者，處死刑或無期徒刑；處無期徒
刑者，得併科新臺幣3千萬元以下罰金。
製造、運輸、販賣第二級毒品者，處無期徒刑或10年以上有期徒
刑，得併科新臺幣1千5百萬元以下罰金。
製造、運輸、販賣第三級毒品者，處7年以上有期徒刑，得併科
新臺幣1千萬元以下罰金。
製造、運輸、販賣第四級毒品者，處5年以上12年以下有期徒刑
，得併科新臺幣5百萬元以下罰金。
製造、運輸、販賣專供製造或施用毒品之器具者，處1年以上7年
以下有期徒刑，得併科新臺幣1百50萬元以下罰金。
前五項之未遂犯罰之。
附表
編號 扣案物名稱、數量 應處理情形 1 扣押物品目錄表編號1之甲基安非他命1包（淨重0.914公克，驗餘淨重0.911公克） 沒收銷燬 2 扣押物品目錄表編號2、3之甲基安非他命2包（毛重合計2.1公克） 不併予宣告沒收銷燬 3 SAMSUNG廠牌手機1支（門號0000000000號、IMEI碼000000000000000號） 沒收